臺灣高雄地方法院刑事判決　　　　　　 96年度簡上字第831號
上　訴　人
即　被　告　甲○○
上列上訴人即被告因違反毒品危害防制條例案件，不服本院高雄
簡易庭96年度簡字第3560號中華民國96年6 月29日第一審刑事簡
易判決（聲請簡易判決處刑案號：臺灣高雄地方法院檢察署96年
度毒偵字第3351號），提起上訴，本院管轄之第二審合議庭判決
如下：
    主  文
原判決撤銷。
甲○○施用第二級毒品，累犯，處有期徒刑陸月，如易科罰金，
以新臺幣壹仟元折算壹日，減為有期徒刑參月，如易科罰金，以
新臺幣壹仟元折算壹日，扣案之殘有第二級毒品甲基安非他命之
夾鏈袋貳個、吸食器壹組，均沒收銷燬之。
    事  實
一、甲○○前因違反肅清煙毒條例等案件，經本院以86年度訴字
    第97號判處應執行有期徒刑2 年2 月確定；復因違反麻醉藥
    品管理條例案件，經臺灣高等法院高雄分院以86年度上訴字
    第876 號判處有期徒刑5 年2 月確定，上開各罪再經裁定應
    執行有期徒刑6 年10月確定，並於民國89年7 月28日假釋出
    監。嗣因違反毒品危害防治條例案件，經撤銷假釋，入監執
    行殘刑有期徒刑3 年2 月又3 日，於94年1 月1 日縮刑期滿
    執行完畢。
二、另因施用毒品案件，經本院以90年度毒聲字第1858號裁定送
    觀察、勒戒後，因有繼續施用傾向，再以90年度毒聲字第24
    56號裁定令入戒治處所施以強制戒治，於91年1 月10日因停
    止戒治交付保護管束出所另執行他案，並於91年4 月19日保
    護管束期滿，強制戒治執行完畢。詎未戒除毒癮，於上開強
    制戒治執行完畢釋放後5 年內，復基於施用第二級毒品甲基
    安非他命之犯意，於96年2 月28日下午3 時許（聲請簡易判
    決處刑書誤載為下午1 時10分）採尿前回溯24小時內某時（
    不含公權力拘束期間），在不詳處所施用第二級毒品甲基安
    非他命1 次。嗣於96年2 月28日下午1 時10分許，在高雄縣
    內門鄉內豐村瓦寮10號內為警查獲，並扣得殘有甲基安非他
    命之夾鏈袋2 個、吸食器1 組。
三、案經高雄縣政府警察局旗山分局報請臺灣高雄地方法院檢察
    署檢察官偵查後聲請以簡易判決處刑。
    理  由
一、上訴人即被告（下稱被告）甲○○於本院審理中，矢口否認
    有何違反毒品危害防制條例犯行，辯稱：我記得沒有施用甲
    基安非他命，員警搜索地點是我外甥住處，他到越南去了，
    我是去搜索地點幫他巡房子云云。惟查：
(一)目前尿液中藥物之檢驗方法略為：先以酵素免疫法做初步篩
    檢，如篩檢濃度大於閥值（CUTOFF - VALUE），須進一步做
    確認試驗。確認試驗方法中，精密度最優者為氣體層析質譜
    法（GC/MS） 。所謂「氣相層析質譜法」包括「氣相層析儀
    」及「質譜儀」二部分，在「氣相層析儀」部分，其方法為
    將物質氣化後，再經分析管分離，由於各種物質之沸點及對
    管柱之吸附力不同，在經過檢測器測定後，表現出不同的滯
    留時間，利用滯留時間來判定是何種物質；而「質譜儀」則
    係檢測器，能將物質撞擊成碎片，記錄其質譜圖，因每個化
    合物之鍵結能力不同，故不同物質會有特定之質譜圖，因此
    在物質判斷上有若指紋鑑定，理論上如扣除人為因素不予列
    計者，氣相層析質譜儀之精確度接近百分之百。又甲基安非
    他命經口服投與後，約70％於24小時內可自尿液中排出，而
    其尿液內含甲基安非他命成分之檢出，與投與甲基安非他命
    的量、個人體質、檢驗儀器之精密度有關，通常採尿化驗是
    否呈陽性反應，應以投與後24小時內所採者為宜，此乃濫用
    藥物檢驗及施用毒品犯罪之審判實務上週知之事實。
(二)本件被告為警查獲後，經採集其尿液送請臺灣檢驗科技股份
    有限公司先以酵素免疫分析法初步篩檢，再以氣體層析質譜
    儀法確認結果，確呈甲基安非他命陽性反應等情，有高雄縣
    政府警察局旗山分局員警製作之尿液採集編號姓名對照表及
    臺灣檢驗科技股份有限公司出具之尿液檢驗報告各1 份在卷
    可稽（檢體編號074 號。分見偵卷第36、37頁），已足以排
    除出現「偽陽性」之可能，顯見其確有於前揭時間內施用甲
    基安非他命無疑。又被告前因施用毒品案件，經本院以90年
    度毒聲字第1858號裁定送觀察、勒戒後，因有繼續施用傾向
    ，再以90年度毒聲字第2456號裁定令入戒治處所施以強制戒
    治，於91年1 月10日因停止戒治交付保護管束出所另執行他
    案，並於91年4 月19日保護管束期滿，強制戒治執行完畢等
    情，有臺灣高等法院被告前案紀錄表1 份在卷可參。其於強
    制戒治執行完畢釋放後，5 年內再犯本件施用第二級毒品甲
    基安非他命犯行，自應依毒品危害防治條例第23條第2 項之
    規定依法追訴。
二、核被告甲○○所為，係犯毒品危害防制條例第10條第2項之
    施用第二級毒品罪。其於施用前後，持有甲基安非他命之低
    度行為，應為施用之高度行為所吸收，不另論罪。又被告前
    有如事實欄第1 段所示之犯罪科刑情形，有上開前案紀錄表
    在卷可按。其於受徒刑之執行完畢後，5 年以內故意再犯本
    件有期徒刑以上之罪，為累犯，應依刑法第47條第1 項加重
    其刑。爰審酌被告經觀察勒戒、強制戒治後，仍未能徹底戒
    絕毒品，顯見戒毒意志不堅，有入監矯治之必要，經查獲後
    仍否認施用毒品，犯罪後態度欠佳，衡以施用毒品究屬戕害
    被告個人身心健康之行為，尚無直接危害他人等一切情狀，
    量處如主文第2 項前段所示之刑，並參以其務農維生，經濟
    狀況非佳，諭知易科罰金之折算標準。又被告本件犯罪時間
    在96年4 月24日以前，合於中華民國96年罪犯減刑條例第2
    條第1 項第3 款所定減刑要件，應就所犯之罪，減其刑期2
    分之1 ，即減為如主文第2 項後段所示之刑，並諭知同前之
    易科罰金折算標準。扣案之殘有甲基安非他命之夾鏈袋2 個
    、吸食器1 組，因其上均殘有微量甲基安非他命，難以析離
    ，均應整體視為第二級毒品，併依毒品危害防制條例第18條
    第1 項前段之規定，不問屬於犯人與否，沒收銷燬之。
三、原審以被告施用第二級毒品甲基安非他命，事證明確，而予
    論罪科刑，固非無見，然經核仍有下列未當之處：（一）被
    告本件犯罪時間（96年2 月28日下午3 時許回溯24小時內）
    ，距其因前案受徒刑執行完畢之時間（94年1 月1 日）未逾
    5 年，原審漏未論以累犯，容有未恰；（二）被告本件犯罪
    時間在96年4月24日以前，原審未及審酌中華民國96年罪犯
    減刑條例之規定，減其刑期2 分之1 ，亦有不當。本件被告
    否認犯罪，提起上訴，固無理由，惟原判決既有上開未恰之
    處，仍應由本院將原判決撤銷改判。且本件雖由被告提起上
    訴，惟因原審漏未論以累犯，有適用法條不當而撤銷之情形
    ，自得諭知較重於原審判決之刑，併此敘明。
據上論斷，應依刑事訴訟法第455 條之1 第1 項、第3 項、第36
9 條第1 項前段、第370 條但書、第364 條、第299 條第1 項前
段，毒品危害防制條例第10條第2 項、第18條第1 項前段，刑法
第11條、第47條第1 項、第41條第1 項前段，中華民國96年罪犯
減刑條例第2 條第1 項第3 款、第7 條，判決如主文。
本案經檢察官乙○○到庭執行職務。
中　　華　　民　　國　　96　　年　　9 　　月　　17　　日
                  刑事第六庭    審判長法  官  曾逸誠
                                      法  官  陳思睿
                                      法  官  林柏壽
以上正本證明與原本無異。
本判決不得上訴。
中　　華　　民　　國　　96　　年　　9 　　月　　17　　日
                                      書記官  林國龍
附錄本案論罪科刑法條：
毒品危害防制條例第10條第2 項
施用第二級毒品者，處3 年以下有期徒刑。
